【裁判字號】    97,台上,2892
【裁判日期】    970626
【裁判案由】    妨害自由
【裁判全文】
最高法院刑事判決            九十七年度台上字第二八九二號
上  訴  人  甲○○
選任辯護人  陳啟舜律師
上列上訴人因妨害自由案件，不服台灣高等法院台南分院中華民
國九十四年七月二十六日第二審更審判決（九十四年度上更(一)字
第一八二號，起訴案號：台灣台南地方法院檢察署九十一年度偵
字第一八五五號），提起上訴，本院判決如下：
    主  文
上訴駁回。
    理  由
按刑事訴訟法第三百七十七條規定，上訴於第三審法院，非以判
決違背法令為理由，不得為之。是提起第三審上訴，應以原判決
違背法令為理由，係屬法定要件。如果上訴理由書狀並未依據卷
內訴訟資料，具體指摘原判決不適用何種法則或如何適用不當，
或所指摘原判決違法情事，顯與法律規定得為第三審上訴理由之
違法情形，不相適合時，均應認其上訴為違背法律上之程式，予
以駁回。本件上訴人甲○○上訴意旨略稱：(一)、刑事訴訟法賦予
被告與證人對質及詰問證人之權利，以保障被告受公平審判並發
見真實。本件原審傳訊證人蘇金田到案期日，上訴人因記錯庭期
，未克到庭，致喪失當庭對質及詰問機會，導致原審對上訴人不
利心證，原判決難脫違背法令之處。(二)、被害人乙○○被毆緣由
如何，上訴人不得而知，原審僅因被害人前來上訴人所營「宅配
電訊行」向購車客戶陳敬川收取代墊款新台幣六萬元之故，上訴
人即無辜受連累。原審未傳訊陳敬川以究明其情，有應於審判期
日調查之證據未調查之違誤。(三)、原判決既認本件尚有共犯「香
蕉」等三人，然未能查獲「香蕉」等三人，竟以上訴人與共同被
告劉東合作為代罪羔羊。上訴人與被害人相識已久，因介紹汽車
買賣介紹佣金之事有所糾葛而已，根本不必勞師動眾，計誘被害
人來店並加以拘禁、妨害自由。原判決未予查明逕自認定上訴人
犯罪，亦有違誤等語。
惟查：(一)、刑事訴訟法第一百六十六條係當事人詰問權之規定，
是否行使詰問權，屬當事人及辯護人之自由，如自願放棄該項權
利，證人、鑑定人陳述之證據能力並不因此而受影響；又證人已
由法官合法訊問，且於訊問時予當事人詰問之機會，其陳述明確
別無訊問之必要者，不得再行傳喚，刑事訴訟法第一百九十六條
亦定有明文。卷查原審於民國九十四年六月十四日審判期日已傳
喚上訴意旨所指證人蘇金田到庭訊問，乃上訴人並未遵傳到庭，
其自行放棄詰問權利，且嗣後於同年七月十二日續行言詞辯論時
，上訴人並無再行傳喚之請求，自得認別無訊問之必要。是上訴
意旨反而執為指摘原判決違誤之理由，顯非可取。(二)、刑事訴訟
法第一百五十九條之五第二項所定：「當事人、代理人或辯護人
於法院調查證據時，知有第一百五十九條第一項不得為證據之情
形，而未於言詞辯論終結前聲明異議者，視為有前項之同意。」
乃係基於證據資料愈豐富，愈有助於真實發現之理念，酌採當事
人進行主義之證據處分權原則，承認傳聞證據於一定條件內，得
具證據適格。此種「擬制同意」，因與同條第一項之明示同意有
別，實務上常見當事人等係以「無異議」或「沒有意見」表示之
，斯時倘該證據資料之性質，已經辯護人閱卷而知悉，或自起訴
書、原審判決書之記載而了解，或偵、審中經檢察官、審判長、
受命法官、受託法官告知，或被告逕為認罪答辯或有類似之作為
、情況，即可認該相關人員於調查證據之時，知情而合於擬制同
意之要件。卷查本件審判長於九十四年七月十二日審判期日調查
證據程序中，就前開證人蘇金田所有審判外或審判內之陳述，業
已依法對於上訴人提示或告以要旨，經上訴人表示：「沒有意見
」，上訴人並未指摘肯認前述擬制同意之法律效果，有何不當，
則原審援採為判斷依據，自不得視為程序上瑕疵。(三)、至於其餘
上訴意旨，無非係針對事實審法院採證認事之職權行使及原審已
調查或理由已說明之事項，仍執陳詞爭執，其徒憑己見，任作指
摘原判決違法，亦非適法之上訴第三審理由。綜上說明，本件上
訴，尚非合法之上訴理由，核為違背法律上之程式，應予駁回。
據上論結，應依刑事訴訟法第三百九十五條前段，判決如主文。
中    華    民    國  九十七  年    六    月  二十六  日
                      最高法院刑事第五庭
                          審判長法官  陳  正  庸
                                法官  賴  忠  星
                                法官  林  秀  夫
                                法官  宋      祺
                                法官  陳  祐  治
      本件正本證明與原本無異
                                      書  記  官
中    華    民    國  九十七  年    七    月    二    日
                                                    Ｒ


司法院資訊處製作；財團法人民間司法改革基金會備份。
